臺灣雲林地方法院刑事判決　　　　　　　　　　　　　九十一年度易字第二一八號
　　公　訴　人　臺灣雲林地方法院檢察署檢察官
　　被　　　告　己○○
右列被告因詐欺等案件，經檢察官提起公訴（九十一年度偵字第一五四二號），本院
判決如左：
    主  文
己○○連續行使偽造私文書，足以生損害於他人，處有期徒刑拾月。
    事  實
一、己○○以林淑娟之名義聘任魏書祐為雲林縣口湖鄉○○村○○路七十七之二號一
    安家庭醫學科診所之負責醫師，並與中央健康保險局簽約，為全民健康保險特約
    醫療服務機構，由己○○負責向中央健康保險局南區分局辦理全民健康保險之醫
    療給付業務。不料，己○○基於概括之犯意，意圖為自己不法之所有，自民國九
    十年五月十六日起至同年八月三十一日止，明知高文梁、楊振興、蔡蓮招、林金
    枝、王連義、蔡永義、蔡文忠、呂布、李佳芬、吳明珠、呂連來、覺印壽、陳信
    、王秋芬、林美倫、蔡蘇扁、蘇國平、紀德信、王盒、林進丁、王文化、張王素
    珍、王金花等人實際上並未到一安家庭醫學科診所就醫，竟然在其診所業務上應
    作成之病歷記錄表上，虛偽記載上開人等之就醫紀錄，並在各期申報之中央健康
    保險局特約醫事服務機構門診醫療服務點數申報總表之私文書上，共偽造增列就
    醫件數二千二百四十一件，而連續持向甲○○○○南區分局申請醫療費用給付，
    致使該健保局承辦人員陷於錯誤，核准給付醫療費用共計新臺幣（下同）二百十
    六萬五千八百八十三元，其中二十五萬零五百二十一元，由甲○○○○南區分局
    以溢付款方式追回，己○○實際得款一百九十一萬五千三百六十二元，足以生損
    害於甲○○○○審核醫療給付之正確性及投保大眾之權益。
二、案經法務部調查局雲林調查站移送臺灣雲林地方法院檢察署檢察官偵查起訴。
    理  由
一、被告己○○坦白承認：以林淑娟之名義聘任魏書祐為一安家庭醫學科診所醫師，
    而與中央健康保險局簽約為特約醫療服務機構，由其負責申報醫療給付業務，並
    且明知上開高文梁等人實際上並未到診所就醫，仍在病歷記錄表上，記載上開人
    等之就醫紀錄，並據以填載申報總表而請領醫療費用二百十六萬五千八百八十三
    元，期間經甲○○○○南區分局以溢付款方式追回二十五萬零五百二十一元等事
    實。經查，被告承認以林淑娟之名義聘任魏書祐為一安家庭醫學科診所醫師，而
    與中央健康保險局簽約為特約醫療服務機構，並由其負責申報醫療給付業務之事
    實，有證人魏書祐之證詞載明於訪查訪問紀錄、偵查筆錄為憑，並有一安家庭醫
    學科診所與中央健康保險局所簽定之合約書一紙、被告所書具之證明書、切結書
    各一紙在卷可證；被告坦承上開高文梁等人事實並未在一安家庭醫學科診所就診
    ，仍在其診所之病歷記錄表上，虛偽記載上開人等之就醫紀錄，復據中央健康保
    險局南區分局訪談高文梁之配偶歐碧蟬、楊振興之配偶王秋蓮及蔡蓮招、林金枝
    、王連義、蔡永義、蔡文忠、呂布、李佳芬、吳明珠、呂連來、覺印壽、陳信、
    王秋芬、林美倫、蔡蘇扁、蘇國平、紀德信、林進丁、王文化、張王素珍、王金
    花等人，均證實其等並未至一安家庭醫學科診所就診，有其等之訪查訪問紀錄及
    健保卡各一份在卷可憑，並有一安家庭醫學科診所就診名單登記簿一份在卷可稽
    ；被告坦認虛載上開人等之就醫紀錄後，據以在各期之中央健康保險局特約醫事
    服務機構門診醫療服務點數申報總表，偽造增列就醫件數二千二百四十一件，分
    別持向甲○○○○南區分局申請醫療費用給付共二百十六萬五千八百八十三元，
    期間被追回二十五萬零五百二十一元，核與證人即甲○○○○南區分局人員戊○
    ○、丁○○證述情節相符，並有一安家庭醫學科診所之虛報金額、筆數統計表一
    紙、門診醫療服務點數申報總表、就醫記錄明細表、醫療費用審查報表、就診狀
    況分析報表各數紙附卷可稽，而中央健康保險局南區分局追回二十五萬零五百二
    十一元，亦有該分局九十年十二月十日健保南門字第０九０三０００一六四號函
    一紙在卷可證。因此，被告上述之自白，均與事實相符，無冤枉被告之可能，被
    告以上示方法詐得二百十六萬五千八百八十三元，扣除已追還二十五萬零五百二
    十一元，尚得一百九十一萬五千三百六十二元，事證明確，可以認定。
二、核被告己○○所為，係犯刑法第二百十六條、第二百十五條之行使偽造業務上登
    載不實之文書罪與刑法第二百十六條、第二百十條之行使偽造私文書罪及刑法第
    三百三十九條第一項之詐欺罪。其偽造文書後持以行使，其偽造之低度行為應為
    行使之高度行為所吸收，不另論罪。被告先後多次之行使、詐欺犯行，均時間緊
    接，方法相同，而觸犯構成要件相同之罪名，顯係基於概括之犯意反覆為之，為
    數行為而犯同一之罪名，均應依刑法第五十六條連續犯之規定論以一罪，並依法
    加重其刑。又所犯上開三罪間，有方法結果之牽連關係，應依刑法第五十五條牽
    連犯規定從一重之連續行使偽造私文書罪處斷。按中央健康保險局之特約醫事服
    務機構門診醫療服務點數申報總表，核屬於私文書之一種，用以申請給付費用，
    並得證明申請之件數、金額，被告於其上虛偽記載，乃偽造私文書，並據以行使
    ，公訴人雖就其部分漏未起訴，然因該部分之事實與已起訴部分有方法與結果之
    牽連犯關係，為裁判上一罪即訴訟法上同一案件，為起訴效力所及，基於審判不
    可分原則，本院自得一併加以裁判，附此敘明。爰審酌被告枉顧投保大眾之權益
    、貪圖不法利益之犯罪動機、目的、所用之手段、所生危害、所得之利益及犯後
    之坦認態度等一切情狀，量處如主文所示之刑。
三、公訴意旨另以被告己○○聘任乙○○為負責醫師，分別開設「學仁診所」與「長
    安診所」，並與中央健康保險局簽約，為全民健康保險特約醫療服務機構，嗣被
    告自八十八年五月間起至九十年十月間止，同樣以上開方法詐欺申請醫療費用給
    付，「學仁診所」部分詐得八百萬零二百九十二元，「長安診所」部分詐得一百
    九十三萬四千七百０五元。經查，此部分之追訴，檢察官並未舉證證明之，如「
    學仁診所」與「長安診所」之相關偽造之就診病歷記錄表、就診名單登記簿、門
    診醫療服務點數申報總表、虛報金額、筆數統計表及相關人等之訪查訪問紀錄，
    均付諸闕如，猶待本院要求中央健康保險局南區分局一一提出，始慢慢補足之，
    足證公訴人就此部分之追訴，並未提出相關證據資料，同時亦未說服本院相信被
    告涉嫌，何況被告就此部分被訴誓言否認，而證人乙○○於本院結證證述：學仁
    診所是林崧仕之父親丙○○打電話邀他開設的，其後再與林崧仕轉往四湖鄉開設
    長安診所，二家診所之醫療費用給付，均由林崧仕申報等語，又與其於訪查時之
    證述，有所不合及出入，其證詞既有瑕疵，當然不足為憑。因此，在檢察官未負
    責舉證證明之下，所舉之證據又似乎針對一安家庭醫學科診所證分所為，且查無
    其他證據證明「學仁診所」與「長安診所」部分為被告所偽造申報者，此部分自
    屬罪證不足，應為無罪之諭知，惟公訴人既以此部分與被告前揭有罪部分有數行
    為而犯同一罪名之連續犯關係，合併起訴，爰不另為無罪之諭知，在此敘明。
據上論斷，應依刑事訴訟法第二百九十九條第一項前段，刑法第五十六條、第二百十
六條、第二百十條、第二百十五條、第三百三十九條第一項、第五十五條，罰金罰鍰
提高標準條例第一條前段，判決如主文。
本案經檢察官李鵬程到庭執行職務。
中      華      民      國      九十一    年    九    月      十八      日
                                臺灣雲林地方法院刑事第二庭
                                    法  官  吳  褔  森
右正本證明與原本無異。
如不服本判決，應於判決送達後十日內向本院提出上訴狀（應附繕本）。「切勿逕送
上級法院」。
告訴人或被害人對於判決如有不服具備理由請求檢察官上訴者，其上訴期間之計算係
以檢察官收受判決正本之日期為準。
                                    書記官  李  松  坤
中      華      民      國      九十一    年    九    月      十八      日
附錄本案論罪科刑法條：
刑法第二百十條：
偽造、變造私文書，足以生損害於公眾或他人者，處五年以下有期徒刑。
刑法第二百十五條：
從事業務之人，明知為不實之事項，而登載於其業務上作成之文書，足以生損害於公
眾或他人者，處三年以下有期徒刑、拘役或五百元以下罰金。
刑法第二百十六條：
行使第二百十條至第二百十五條之文書者，依偽造、變造文書或登載不實事項或使登
載不實事項之規定處斷。
刑法第三百三十九條：
意圖為自己或第三人不法之所有，以詐術使人將本人或第三人之物交付者，處五年以
下有期徒刑、拘役或科或併科一千元以下罰金。
以前項方法得財產上不法之利益或使第三人得之者亦同。
前二項之未遂犯罰之。
